【裁判字號】    97,上,294
【裁判日期】    990120
【裁判案由】    確認使用權存在
【裁判全文】
臺灣高等法院臺中分院民事判決           97年度上字第294號
上  訴  人  乙○○
訴訟代理人  丙○○
上  訴  人  甲○○
上 列二 人
共      同
訴訟代理人  劉喜律師
複 代 理人  戊○○    住台中市市○路1~2號
被 上訴 人  辛○○○（即己○○承受訴訟人）
                      住台中市北屯區東山里9鄰橫坑巷69號
被 上訴 人  癸○○（即己○○承受訴訟人）
                      住台中市北屯區東山里9鄰橫坑巷69號
被 上訴 人  庚○○（即己○○承受訴訟人）
                      住台北縣中和市○○里○鄰○○路○段37
                        巷40號3樓
被 上訴 人  丁○○（即己○○承受訴訟人）
                      住台北縣板橋市○○里○○鄰○○路433
                        巷27之4號
兼上列四人
共      同
訴訟代理人  壬○○（即己○○承受訴訟人）
                      住台中縣大里市○○路○段249巷11之1
                        號
上列當事人間請求確認使用權存在事件，上訴人對於民國97年7
月17日臺灣臺中地方法院96年度重訴字第337號第一審判決提起
上訴，經本院於99年1月6日言詞辯論終結，判決如下：
    主    文
上訴駁回。
第二審訴訟費用由上訴人負擔。
    事實及理由
甲、程序方面：
一、按當事人死亡者，訴訟程序在有繼承人、遺產管理人或其他
    依法令應續行訴訟之人承受其訴訟以前當然停止；承受訴訟
    人，於得為承受時，應即為承受之聲明；他造當事人，亦得
    聲明承受訴訟，民事訴訟法第168條、第175條分別定有明文
    。本件被上訴人己○○於訴訟中死亡，上訴人於98年4月28
    日具狀聲明應由己○○之繼承人即被上訴人辛○○○、壬○
    ○、癸○○、庚○○、丁○○等承受訴訟，並提出被繼承人
    之除戶戶籍謄本、繼承系統表及戶籍謄本等為證（見本院卷
    第93至102頁），而上開繼承人亦分別於98年4月23日及98年
    5月15日具狀聲明承受訴訟（見本院卷第89至91頁、第131至
    132頁），經核並無不合，均應准許。
二、次按原告於判決確定前，得撤回訴之全部或一部，但被告已
    為本案之言詞辯論者，應得其同意。此民事訴訟法第262條
    第l項所明定。另二審程序為訴之變更或追加，非經他造之
    同意不得為之。但減縮應受判決事項之聲明或請求基礎事實
    同一者，不在此限。同法第255條第l項第2、3款、第446條
    第l項定有明文。本件上訴人依民法第787條、約定通行權、
    第184條，提起本件訴訟，就本訴部分，其上訴聲明為：（
    一）原判決不利於上訴人部分廢棄。（二）確認上訴人對於
    被上訴人所有坐落台中市○○區○○段871號土地如附圖壹
    所示編號Ａ部分面積200平方公尺及同段877號土地上編號Ｂ
    部分面積17平方公尺、編號Ｅ部分面積188.9平方公尺、同
    段872之3號土地上編號Ｃ部分面積125平方公尺、編號Ｄ部
    分面積36.05平方公尺及同段872之l號土地上如F所示面積21
    2.4平方公尺土地有通行權。被上訴人應容忍上訴人於上揭
    所示有通行權之土地上開設五公尺寬之道路並舖設柏油或水
    泥路面以供通行之用；被上訴人不得設置障礙物或為其他妨
    礙上訴人通行之行為。（三）被上訴人應給付上訴人新台幣
    （下同）160萬元及自起訴狀繕本送達翌日起至清償日止，
    按年息5％計算之利息。嗣撤回上訴聲明第三項損害賠償請
    求部分，並表示不再主張約定通行權或民法第789條（見本
    院卷第161、162頁、第22頁），復變更第二項聲明為：確認
    上訴人對被上訴人所有坐落台中市○○區○○段871號土地
    中如原審囑託台中市中正地政事務所97年l月23日所繪製複
    丈成果圖所示Ｂ部分，面積0.024251公頃、872-3地號土地
    Ｂ部分，面積0.006957公頃，872-3地號土地Ｄ部分，面積0
    .003605公頃，877地號土地Ｄ部分，面積0.018890公頃，87
    2-1地號土地Ｃ部分，面積0.021240公頃等土地有通行權存
    在。被上訴人於上開土地範圍內，應容忍上訴人通行，並不
    得有任何妨害上訴人通行之行為。871地號土地部分、872-3
    地號土地部分，應容忍由上訴人設置柏油道路。稽諸首開說
    明，自無不合。
乙、實體方面：
一、上訴人等起訴主張：坐落台中市○○區○○段273地號土地
    （下稱系爭土地），面積15,766.68平方公尺，原為第三人
    即伊等父親邱得山與叔父邱得河於民國（下同）39年間向被
    上訴人己○○所購得，70年間再移轉登記由伊等分別共有。
    當初邱得山與邱得河於購買系爭土地時，被上訴人己○○曾
    承諾無償提供鄰地以供通行，惟嗣後卻反悔，拒不提供土地
    ，伊等曾多次與被上訴人己○○洽談買受或承租該鄰地，被
    上訴人己○○均不同意，致伊等之農作物無法外運，上地終
    漸荒廢無法耕作。系爭土地與被上訴人等所有坐落台中市○
    ○區○○段871地號及872-l地號土地相鄰，迄無適宜之道路
    與公路連絡，依民法第787條規定，伊等就被上訴人等所有
    上開土地應有通行權，被上訴人等負有容忍之義務，爰先位
    依前揭口頭契約（此經原審駁回，上訴人於本院審理中復表
    示不再依契約關係、民法第789條規定請求，故本院就此部
    分不另論究），備位依民法相鄰關係，請求確認就上開土地
    有通行權。另伊等因農作物無法外運受有損害，以每年40萬
    元之農作物收入計算，自70年起至96年間，所受損害共計1,
    040萬元；又伊等以農為本，因無路權致農地荒廢，生活困
    苦，受盡村人嘲諷，精神所受痛苦甚鉅，爰先位依債務不履
    行，備位依侵權行為之法律關係，請求被上訴人等賠償前揭
    損害1,040萬元及精神慰撫金440萬元（嗣於本院審理中主張
    係依民法第184條請求，見本院第22頁反面）。故聲明求為
    判決：（一）確認伊等對被上訴人所有坐落台中市○○區○
    ○段871地號、872-l地號、872-3地號土地、877地號土地，
    如卷附台中市中正地政事務所複丈成果圖所示符號871（B）
    、872-l（C）、877（B）、877(D)、872-3（B）、872-3（D
    ）等部分土地有通行權存在。（二）被上訴人等於上開土地
    範圍內，應容忍伊等之通行，並不得有任何妨礙伊等通行權
    行使之行為。（三）被上訴人等應給付伊等1,480萬元及自
    起訴狀繕本送達翌日起，至清償日止，按年利率5％計算之
    利息。（四）願供擔保，請准宣告假執行。
二、被上訴人己○○於原審提起反訴主張：上訴人等行使通行權
    ，造成伊所有北屯區○○段872-l地號之上地損失115.22平
    方公尺及農作物毀損無法收益，爰依法請求上訴人等共同給
    付賠償金。而伊所有前揭土地之公告現值為每平方公尺720
    元，市場成交價約為每平方公尺6,600元，是伊所損失之利
    益，依公告現值計算為82,958元（720×115.22㎡＝82,958
    ），依市場成交價計算為760,452元（115.22㎡×6,600＝76
    0,452），伊取兩者之平均值作為請求賠償金之計算標準，
    即（82,958＋760,452)÷2＝421,705元，而一般年租金設算
    為價金之10％，故上訴人應共同給付伊每年（第l年）42,17
    0元（421,705×10％＝42,170）之償金。又本件為應長期給
    付價金之案件，參照物價上漲程度，適當調整給付金額乃屬
    必要，而依經濟部公佈之「台灣地區消費者物價指數年增率
    」10年平均值約3％，故上訴人應依此標準於第2年起逐年增
    加/合付3％；即第l年42,170元，第2年43,435元（42,170×
    1.03＝43,435元），第3年44,738元（43,435×1.03＝44,73
    8元），第4年46,080元（44,738×1.03＝46,080元）…以此
    類推。另伊願以較低價格讓售873-l（B）部分土地。併聲明
    ：上訴人應給付l年42,170元（第l年），並於第2年起逐年
    增加給付3％，及自反訴狀繕本送達翌日起至清償日止，按
    年息5％計算之利息。
三、經原審就本訴部份判決確認上訴人等對被上訴人所有坐落台
    中市○○區○○段872-l地號土地如附圖所示872-1（B）部
    分土地有通行權存在；被上訴人於前揭上地範圍內，應容忍
    上訴人等之通行，並不得有任何妨礙上訴人等通行權之行為
    ；另駁回上訴人等其餘之訴及假執行之聲請。反訴部份則判
    令上訴人等應自該判決確定日起至通行終止日止，按年給付
    被上訴人691元（主文誤載為961元）；另駁回被上訴人其餘
    之訴。上訴人等不服，提起上訴。本訴部份聲明：（一）原
    判決不利於上訴人等部分均廢棄；（二）確認上訴人等對於
    被上訴人等所有坐落台中市○○區○○段871號土地上如附
    圖即台中市中正地政事務所97年l月23日所繪製複丈成果圖
    所示編號Ｂ部分面積242點51平方公尺、及同段877號土地上
    如附圖所示編號Ｂ部分面積10點84平方公尺、編號Ｄ部分面
    積188點9平方公尺、及同段872-3號土地上如附圖所示編號
    Ｂ部分面積69點57平方公尺、編號Ｄ面積36點05平方公尺、
    及同段872-1號土地上如附圖所示編號Ｃ部分面積212點4平
    方公尺之土地有通行權；（三）被上訴人等應容忍上訴人等
    於上揭所示有通行權之土地上開設道路並舖設柏油或水泥路
    面以供通行之用，並不得設置障礙物或為其他妨害上訴人通
    行之行為；（四）一、二審本訴訴訟費用均由被上訴人等負
    擔。反訴部分則聲明：（一）原判決不利於上訴人等部分均
    廢棄；（二）前項廢棄部分，被上訴人等在第一審之請求均
    駁回；（三）第一、二審反訴訴訟費用均由被上訴人等負擔
    。併稱：
  （一）原判決所採之通行道路即判決附圖所示872-1（B）部分
        土地，晴天時為「高」、「低」落差鉅大的險坡，雨天
        時則係水流湍急，無論睛天或雨天，均難以通行。且該
        部分土地坡度大於三十，地形陡峭險危險，復為高地，
        係排水必經之水流處，常有水患沖刷侵蝕土地道路之情
        形，依建築法第97條，第97之l及建築技術規則建築設
        計施工編第262條第l款、2、6款規定尚不得開發建築，
        倘使車輛或行人通行於此，必有遭水沖流而發生危險之
        虞，而不具安全性。惟反觀上訴人等所主張之通行道路
        ，是處於較上方的位置，不但地形較平坦，安全性亦較
        高，且道路前半段即877地號土地上如原判決附圖所示
        編號Ｄ部分面積188.9平方公尺、872-3地號土地上如原
        判決附圖所示編號Ｄ面積36.05平方公尺及872-1地號土
        地上如原判決附圖所示編號Ｃ部分面積212.4平方公尺
        等土地均係現有既成道路，已供被上訴人及公眾通行，
        故僅須再開闢872-3地號土地（B）部分、877地號土地
        （B）部分及871地號土地（B）部分即可。
  （二）以車輛載運農作物係目前農業生產、行銷必然之方式，
        故必須能舖設柏油或水泥路面方得以為農業上通常之使
        用。
  （三）另因原審所採用之通行位置，事實上無法通行，故被上
        訴人等反訴請求之「償金」，為無理由，原審判准按年
        給付961元，即有違誤。
四、被上訴人等則聲明：（一）上訴駁回。（二）第一、二審訴
    訟費用由上訴人等負擔。其餘陳述除引用原審判決之記載外
    ，併辯稱：
  （一）民法第787條須以土地因與公路無適宜之聯絡，致不能
        為通常使用為要件，惟本件上訴人等所有之前揭土地，
        位置偏僻，地勢陡峭，且因大雨導致多處崩塌，倘執意
        開發將有發生土石流之危險而危及下游住戶生命財產之
        安全，因此，該土地本來就不適宜作耕作及建築使用，
        此由上訴人等自70年間取得權利後就任其荒廢迄今即可
        證之，因此，上訴人等所有之前揭土地既非因與公路無
        適宜之聯絡，始不能為通常使用，則自不得適用前揭規
        定，主張通行權。又上訴人等以荒蕪無用之地訴請被上
        訴人等將百年來賴以維生之耕地讓其開設道路，並主張
        從土地中央且最精華的地段通過，將被上訴人土地從中
        間分隔，嚴重妨礙農業生產，且其所主張之路徑不僅最
        長，對被上訴人造成損害之面積最大，被上訴人房屋之
        地理風水亦將因開設道路截斷房屋後面之山脊而遭到嚴
        重破壞，因此，上訴人等之主張不僅違反民法第787條
        關於「有通行權人應於通行必要之範圍內，擇其周圍地
        損害最少之處所及方法為之」之規定，亦違反民法第14
        8條第l項關於「權利之行使，不得以損害他人為主要目
        」的之規定。
  （二）就被上訴人所有同段872-1地號土地（C）部分、877地
        號土地（D）部分及872-3地號土地（D）部分都是既成
        道路，被上訴人等同意上訴人等通行，而872-3地號土
        地（B）部分、877地號土地（B）部分及871地號土地（
        B）部分，則同意上訴人等走路通行，但不同意舖設柏
        油。
  （三）上訴人可通行其所有系爭273號土地南方之大富段259號
        土地至西南側之道路或通行原審判決附圖872-l號（B）
        部分東南側873號土地上如勘驗筆錄所示橘黃色部分。
五、按確認之訴，若係就為訴訟標的之私法上權利或法律關係之
    成立或存在與否不明確而有爭執，認為有請求確認判決之必
    要，亦所謂有即受確認判決之法律上利益時，即得提起，並
    以其利害關係相對立而有爭執該私法上權利或法律關係之人
    為被告。本件上訴人請求確認就被上訴人所有坐落台中市○
    ○區○○段871號土地如台中市中正地政事務所97年l月23日
    繪製複丈成果圖所示同段872-1地號土地（C）部分、面積0.
    021240公頃、同段877地號土地（D）部分面積0.018890公頃
    ，及872-3地號土地（D）部分，面積0.003605公頃現均為既
    成道路，已經本院勘驗明確，有勘驗筆錄附卷足稽，並為兩
    造所自認（見原審卷第104頁反面），被上訴人等復表示同
    意上訴人等通行（見本院卷192頁反面），是兩造就被上訴
    人得通行前開872-1地號Ｃ部分、877地號Ｄ部分、872-3地
    號Ｄ部分，均無爭議，故上訴人再訴請就上開部分請求確認
    通行權，顯無確認利益。再者，既成巷道之通行僅屬公用地
    役關係之反射利益，本屬公法上之一種事實，如有爭議，僅
    得循行政訴訟等公法程序謀求救濟，不得為民事訴訟上確認
    之訴之標的。故上訴人就此部分之訴訟，顯非有據，應予駁
    回。
六、次按土地因與公路無適宜之聯絡，致不能為通常使用者，土
    地所有人得通行周圍地以至公路。但對於通行地因此所受之
    損害，應支付償金。前項情形，有通行權人，應於通行必要
    範圍內，擇其周圍地損害最少之處所及方法為之。民法第78
    7條定有明文。本件上訴人主張其所有系爭273號土地與被上
    訴人所有870、871、872-1號等土地相鄰，伊所有系爭273號
    土地對外無通行道路等情，已經本院勘驗屬實，有勘驗筆錄
    、土地登記簿謄本、台中市中正地政事務所97年l月23日繪
    製複丈成果圖等附卷足稽，並為兩造所不爭執（見原審卷第
    104頁反面）。是上訴人請求通行被上訴人前揭相鄰土地，
    自屬有理。雖被上訴人辯稱：上訴人所有系爭273號土地荒
    蕪已久，沒有利用價值，不能為通常之使用，即無通行之必
    要；上訴人亦得通行大富段259號土地至既成道路云云。惟
    查，上訴人所有系爭273號土地未能耕作，係因與道路無適
    宜之連絡，被上訴人指其無利用價值，不須通行云云，即倒
    果為因，不足取信。另系爭273號土地西側與被上訴人所有
    上地相鄰、南側與訴外人所有大富段259號土地相鄰，該大
    富段259號土地現況雜草叢生，顯已荒廢，臨懸岸之道路復
    已大半崩落。有勘驗筆錄附卷足稽。是沿259號土地西南邊
    道路進入，安全性不足，顯非妥適。至被上訴人另指原審判
    決附圖872-1號（B）部分東南側873號土地上如勘驗筆錄所
    示橘黃色部分則坡度約70至80度，有勘驗筆錄足稽，顯然不
    適宜。故被上訴人前揭所辯，自非足取，本院仍認應通行被
    上訴人所有土地。
七、另查，袋地通行權，非以袋地與公路有聯絡為已足，尚須使
    其能為適當之使用。是否為通常使用所必須，除須斟酌上地
    四周之相關位置、地勢、面積外，自應考量其用途，以決定
    通行所需之土地是否損害最小。且袋地通行權之功能在解決
    與公路無適宜聯絡袋地之通行問題，不在解決袋地之是否確
    得以車輛通行、故通行道路是否符合道路建築技術上之規定
    並非為酌定通行事項之唯一標準。僅係因通行鄰地之目的既
    在使袋地得為通常之使用，則於袋地得為如何之使用，自應
    列入考量。本件上訴人所有系爭273號土地與被上訴人所有
    前揭土地均屬林地，有土地登記簿謄本附卷足參，再參以被
    上訴人現於前揭土地上以石頭築成梯田方式，或種植竹子以
    生產竹筍，或種植少數雜木、香蕉、蔬菜等，系爭273號土
    地南側之大富段259號上地亦係雜草叢生，未為使用。此有
    照片附本院卷足稽，參以上訴人自陳其受有未能向農會繳交
    竹筍之損失等情，上訴人顯係欲以系爭273號土地供種植竹
    木使用，自不建築供公眾通行之道路為必要；且竹木之種植
    並無機械為之之方式，故系爭273號土地之使用僅須供農產
    品得以運送及耕作者通行即堪為通常之使用。而依上訴人主
    張前揭通行範圍，將被上訴人所有之前揭871、872-1號土地
    原本完整之土地，從中分隔，導致被上訴人完全無法完整利
    用土地，對被上訴人所有權之行使將有重大妨礙，顯非損害
    最少之通行範圍，故難認足採。茲審酌兩造所有土地相鄰之
    相關位置、使用情況、地勢等情，本院認原審判決所採取之
    通行被上訴人所有872-1號（B）部分，自較適當，且因被上
    訴人未使用，對其損害自屬最小。雖上訴人主張前揭土地落
    差過大，且有水流，無法依相關建築法規開闢農路云云。惟
    查通行權之目的僅在供需役地人為通常之使用，不以建築道
    路為必要，已經敘明如前。且上訴人亦未舉証証明系爭872-
    1 號（B）部分有如何不能通行之處，且系爭可供通行之
    872- 1號Ｂ部分路寬4公尺，長度36.16公尺，斜度約30餘度
    ，已經証人即測量員林錦鴻証稱明確，縱於下雨或洪水期，
    系爭872-1號（B）部分之一部或旁有水流，但因寬達4公尺
    ，亦不影響其通行，且非不可以階梯方式達成通行之功能。
    至上訴人所提之「建築技術規則建築設計施工編」、「建築
    法」、「山坡地建築之審查許可、施工管理及使用管理等事
    項之辦法」，均與通行權之目的或是否適宜通行無關。再者
    ，被上訴人就872-3號Ｂ部分、871號Ｂ部分、877號Ｂ部分
    均同意上訴人徒步通行，僅不同意其舖設柏油或水泥路面（
    見本院卷第192頁反面），亦已堪供上訴人進入進行農作、
    運送竹筍。上訴人前開主張，自非足取。綜上所述，上訴人
    請求依民法第787條就前揭872-1號土地內為確認通行權，並
    請求被上訴人等容忍其通行，本院認以872-1號（B）部分為
    適宜，應予准許，被上訴人並不得有任何妨害之行為。
八、至反訴部分，因土地因與公路無適宜之聯絡，致不能為通常
    使用者，土地所有人得通行周圍地以至公路。但對於通行地
    因此所受之損害，應支付償金，民法第787條第l項但書定有
    明文。又按民法第787條所謂「償金」，係指補償土地所有
    權人不能使用土地之損害而言，關於支付償金之方法，民法
    雖無規定，但行使通行權既屬繼續性質，則通行地所有人所
    受之損害，亦屬繼續發生，並因通行期間之久暫，其損害亦
    有所不同，自難預先確定其損害總額，從而支付償金之方法
    ，應以定期支付為適當，此有最高法院88年度台上字第3040
    號判決可資參考。又查「償金」雖係補償土地所有權人不能
    使用土地之損害，與損害賠償之性質相當，惟衡之土地供人
    通行後，所有權人即不得自由使用、收益，而土地使用、收
    益之對價，依社會通念即為租金，故土地因他人行使通行權
    ，致該部分土地不能自由使用、收益，則土地所有權人所受
    損害即應認相當於租金為當。又城市地方房屋之租金，以不
    超過土地及建築物申報總價額年息百分之10為限，土地法第
    97條第l項定有明文；另依同法第105條規定，上揭規定於租
    用基地建築房屋亦準用之；又此項租金之數額，除以基地申
    報地價為基礎外，尚須斟酌基地之位置，工商繁榮之程度，
    承租人利用基地之經濟價值及所受利益等項，並與鄰地租金
    相比較，以為決定，並非必達申報總地價年息百分之10最高
    額。查系爭273地號土地為「林地」，位處台中市大坑山區
    ，前揭供原告通行之範圍，土地坡度較陡、其上生長雜木、
    被上訴人並未利用等情，業經本院及原審勘驗明確，有勘驗
    筆錄在卷足憑，且為兩造所不爭，本院審酌上情，復審酌前
    揭通行範圍位置處於與鄰地交接之邊界，被上訴人並未使用
    ，且客觀上對被告所有土地之完整利用幾無妨礙故本院審酌
    上情，認反訴原告即被上訴人請求之償金標準，應按系爭土
    地申報地價總價額之5％計算，始屬適當。又查，上訴人即
    反訴被告通行前揭872-1地號Ｂ部分土地面積共有115.22平
    方公尺，依該土地申報地價為每平方公尺為120元，故被上
    訴人得請求自本判決確定日起至上訴人終止通行之日止，按
    年691元之償金【120元×115.22平方公尺×5％≒691（元以
    下四捨五入）】，故原審判令上訴人應自判決確定日起至通
    行終止之日，按年給付被上訴人691元（主文誤載為961元）
    ，即屬有據。
九、綜上所述，本件上訴人主張，其所有系爭273號土地為袋地
    ，依民法第787條規定得請求通行相鄰之被上訴人所有土地
    一節，原審認上訴人就被上訴人所有系爭872-1號Ｂ部分土
    地有通行權存在，被上訴人亦應容忍上訴人通行，並不得為
    妨害行為，上訴人並應就此按年給付償金691元，自屬有據
    。上訴人仍執前詞，主張上開872-1號Ｂ部分土地不適宜通
    行，伊不須給付償金云云，則屬無據。從而，上訴人主張本
    於民法第787條規定，請求確認就被上訴人所有坐落台中市
    北屯區○○段871號土地上如附圖即台中市中正地政事務所
    97年l月23日所繪製複丈成果圖所示編號Ｂ部分面積242點51
    平方公尺、及同段877號土地上如附圖所示編號Ｂ部分面積
    10點84平方公尺、編號Ｄ部分面積188點9平方公尺、及同段
    872-3號土地上如附圖所示編號Ｂ部分面積69點57平方公尺
    、編號Ｄ面積36點05平方公尺、及同段872-1號土地上如附
    圖所示編號Ｃ部分面積212點4平方公尺之土地有通行權；被
    上訴人等應容忍上訴人等於上揭所示有通行權之土地上開設
    道路並舖設柏油或水泥路面以供通行之用，並不得設置障礙
    物等，為無理由，不應准許。其假執行之聲請亦失所附麗，
    應併予駁回。原審就此為上訴人敗訴之判決，及駁回其假執
    行之聲請，並無不合。上訴意旨指摘原判決不當，求予廢棄
    改判，為無理由，應予駁回。本件事證已臻明確，兩造其餘
    攻擊防禦方法及證據調查，均無礙於本院前揭審認，爰不逐
    一論駁，併此敘明。
十、據上論結，本件上訴為無理由，依民事訴訟法第449條第l項
    、第78條、第85條第l項，判決如主文。
中    華    民    國    99    年    1     月    20    日
                民事第六庭    審判長法  官  吳惠郁
                                    法  官  陳賢慧
                                    法  官  盧江陽
以上正本係照原本作成。
如對本判決上訴，須於收受判決送達後20日內向本院提出上訴書
狀，其未表明上訴理由者，應於提出上訴後20日內向本院提出上
訴理由書（須按他造人數附具繕本）。
上訴時應提出委任律師為訴訟代理人之委任狀。具有民事訴訟法
第466條之1第1項但書或第2項之情形為訴訟代理人者，另應附具
律師及格證書及釋明委任人與受任人有該條項所定關係之釋明文
書影本。
                                    書記官  周巧屏
中    華    民    國    99    年    1     月    21    日
                                                      Ｓ


司法院資訊處製作；財團法人民間司法改革基金會備份。
